【裁判字號】    98,婚,196
【裁判日期】    980611
【裁判案由】    離婚
【裁判全文】
臺灣臺中地方法院民事判決               98年度婚字第196號
原      告  丁○○
被      告  戊○
上列當事人間請求離婚事件，本院於民國98年6月1日言詞辯論終
結，判決如下：
    主      文
原告之訴駁回。
訴訟費用由原告負擔。
    事實及理由
壹、原告主張：
一、兩造為夫妻關係，婚後並育有子女且均已成年。然10餘年來
    ，被告對原告至為冷淡，時常藉故辱罵原告，並教唆子女對
    原告不孝，致原告之子女亦時常以言語忤逆原告。又被告自
    民國91年間起即拒絕與原告履行同居義務，自行於台中市居
    住，故兩造徒有夫妻之名，而無夫妻之實，兩造已無感情可
    言，婚姻已難維持，爰依民法第1052條第2項之規定，訴請
    判決離婚等語。
二、對被告抗辯之陳述：（一）原告做生意時，被告均未幫忙，
    且得罪客人。（二）原告係遭被告趕出家門，始將戶籍遷出
    ，事後欲回家，因被告將鎖換掉，致原告無法進入，故未返
    家。（三）原告並無外遇，因被告與兩造之子將原告趕出家
    門，原告始未給付家庭生活費用。
三、並聲明：（一）請准原告與被告離婚。（二）訴訟費用由被
    告負擔。
貳、被告則以：
一、原告自88年7月28日起，與妻兒租屋同住於臺中市○區○○
    街98巷4號3樓，原告於91年1月24日自行遷出與其他女子同
    居，並不付房屋租金，棄家庭子女於不顧，被告如何履行夫
    妻同居義務。
二、被告曾幫原告做生意，只因原告有外遇，故兩造爭吵時，被
    告因心情不好，對客人說話較不客氣，偶爾得罪客人，然均
    係20年前之事等語，資為抗辯。
三、並聲明：（一）原告之訴駁回。（二）訴訟費用由原告負擔
    。
參、得心證之理由
一、按民法第1052條第2項規定：有前項以外之重大事由，難以
    維持婚姻者，夫妻之一方得請求離婚，但其事由應由夫妻之
    一方負責者，僅他方得請求離婚；立法旨趣在符合現代多元
    化社會之需要，使裁判離婚之事由較富彈性，當婚姻破裂時
    ，夫妻已無共同生活之實質時，即得請求離婚；又婚姻如有
    難以維持之重大事由，於夫妻雙方均須負責時，應比較雙方
    之有責程度，僅責任較輕之一方，得向責任較重之他方請求
    離婚，如雙方之有責程度相同，則雙方均得請求離婚，以符
    公平；是婚姻是否難以維持，應斟酌破壞夫妻共同生活之具
    體情事，是否客觀上達於動搖夫妻之共同生活，致夫妻已喪
    失維持婚姻之意欲以為斷，亦即婚姻是否已生破綻而無回復
    之希望，其難以維持婚姻之事實，是否已達於倘處於同一境
    況，任何人均將喪失維持婚姻希望之程度以決之。
二、查兩造為夫妻關係，婚後並育有子女甲○○、乙○○、丙○
    ○且均已成年；與原告原名為王欽振，於95年12月20日改名
    為丁○○；及兩造原住臺中市○區○○街98巷4號3樓處，原
    告於91年1月24日遷出，並將戶籍遷至臺中縣外埔鄉○○村
    ○○路234號，兩造因而分居迄今等事實，為兩造所不爭（
    見本院98年6月1日言詞辯論筆錄），並有戶籍謄本在卷可證
    ，自堪信為真實。次查證人乙○○結證稱兩造分居已5年以
    上，被告並未叫子女對原告不孝，自原告離家後，家庭生活
    費用均由被告與子女負擔，與原告有外遇等語；證人丙○○
    亦結證稱兩造分居已6、7年以上，未曾耳聞有人趕原告離家
    ，亦無人阻止原告回家，被告亦未叫子女對原告不孝，因疑
    似原告有外遇致兩造常吵架，自其高中畢業後，原告即未負
    擔家庭生活費用，均由被告與子女負擔等語（見本院98年6
    月1日言詞辯論筆錄）。則原告主張被告教唆子女對原告不
    孝與被告拒絕履行同居義務等事實，均不可採；但兩造分居
    已久，而未共同生活，婚姻已生破綻之事實，亦可認定。然
    由前開事由觀之，原告應係責任較重之一方，依前開說明，
    原告自不得依民法第1052條第2項之規定，請求離婚。則原
    告前開請求，為無理由，應予駁回。
肆、訴訟費用負擔之依據：民事訴訟法第78條。
中    華    民    國     98    年    6    月    11    日
                    家事法庭    法  官  陳卿和
以上正本係照原本作成。
如對本判決上訴，須於判決送達後20日之不變期間內，向本院提
出上訴狀。
中    華    民    國     98    年    6    月    11    日
                                書記官  巫偉凱


司法院資訊處製作；財團法人民間司法改革基金會備份。
